最高法院民事判決　　　　　　　　　　　　　　　八十七年度台上字第二○三三號
　　上　訴　人　屏東縣佳冬鄉農會
　　法定代理人　陳忠壽
　　被 上訴 人　林鳳美
右當事人間請求確認僱傭關係存在事件，上訴人對於中華民國八十六年十月十三日台
灣高等法院高雄分院第二審判決（八十六年度勞上字第二號），提起上訴，本院判決
如左：
    主  文
原判決關於確認兩造間僱傭關係存在及命上訴人給付並負擔訴訟費用部分廢棄，發回
台灣高等法院高雄分院。
    理  由
本件被上訴人主張：伊於民國七十四年九月間進入上訴人農會任職，於八十年八月間
通過台灣省農會主辦之農會新進人員考試，取得農會職員之任用資格，並於八十一年
六月三日起由上訴人以辦事員試用，試用六個月期滿，獲正式聘任。詎上訴人之總幹
事因派系恩怨，竟於八十三年十月十三日以伊工作不力為由，將伊解聘，此非法解聘
不生效力，兩造間之僱傭關係仍屬存在。伊遭不法解聘時之薪資為每月新台幣（下同
）三萬零五百元，自八十三年十月份起至八十五年五月份止，共二十個月之薪資六十
一萬元未領等情，求為確認兩造間之僱傭關係存在，及命上訴人給付伊六十一萬元並
加付法定遲延利息之判決（關於金錢請求其中超過五十七萬九千五百元本息部分，業
經原審判決被上訴人敗訴確定）。
上訴人則以：被上訴人係於八十一年六月三日開始試用，八十一年六月十五日調整職
務為辦理乙種活期存款業務，未能理清帳目，完成移交，試用期間，表現不佳，工作
不力，歷年之考核均為乙等，伊未正式聘任被上訴人而發給聘書，被上訴人非伊之聘
任人員，伊依規定解聘被上訴人，於法並無不合。如認伊之解聘為不合法，伊應給付
被上訴人報酬，則被上訴人遭解聘後，故意不另尋工作，怠於取得利益，至少應按八
十三年度勞工保險最低投保薪資每月一萬四千四百元之標準，予以扣抵等語，資為抗
辯。
原審將第一審所為被上訴人敗訴之判決部分廢棄，改判確認兩造間之僱傭關係存在，
命上訴人給付被上訴人五十七萬九千五百元及自八十五年六月十四日起之法定遲延利
息，無非以：被上訴人主張其自七十四年九月間起進入上訴人農會任職，於八十年八
月間通過台灣省農會主辦之農會新進人員考試，取得農會職員之任用資格，並自八十
一年六月三日起由上訴人以十職等九級辦事員試用。嗣並繼續任職，迨至八十三年十
月十三日，上訴人以被上訴人於試用期間工作不力為理由，解聘被上訴人等事實，為
上訴人所不爭執，自可信為真實。查被上訴人係於八十年六月三日為上訴人以新進員
工十職等九級薪點六九之辦事員試用，於八十二年八月十日經上訴人八十一年度考核
乙等，晉升為十職等八級，薪點七十。於八十三年五月十二日經上訴人八十二年度考
核乙等，晉升為十職等七級，薪點七十一，均經上訴人報請屏東縣政府備查在案，有
聘任員工態度登記卡及屏東縣政府八十六年七月三十日八十六屏府農輔字第一二七六
三九號函附有關資料可稽。又證人楊進忠證稱：「我約在八十二年擔任佳冬農會人事
主任，擔任一年多，詳細時間忘記了。林鳳美在我當人事主任之前就進入農會，她在
服務中心，農會試用期間半年，我擔任人事主任期間，她早就試用期滿，我擔任人事
主任期間，她表現普通，印像中她表現較不好是她對客戶有時會大聲，是在她工作忙
的時候。試用期滿合格經人審會審核，通報縣政府，試用合格向縣政府申報有法令根
據。農會職員每人都有整本的人事資料。職員每年考績甲等或乙等都會升級，以下就
不升級。我任人事主任期間，沒有試用好幾年的情形，試用期間不升級。」「我不知
道，若試用不合格，就請他離開，若試用合格就錄用他。」等語。再被上訴人於八十
一年間即為上訴人列為編制內聘任職員，復有上訴人編制內聘任職員名冊可稽，並經
主辦人即證人楊進忠證述屬實。上訴人既依農會人事管理辦法第四十三條之規定，以
被上訴人為其聘僱人員連續於八十一、八十二年度予以成續考核並增加薪點，故被上
訴人自八十一年起已因試用期間屆滿，成續合格，被正式聘任至明。上訴人辯稱被上
訴人未獲其人事評議小組評議正式聘任，發給聘僱通知書，至八十三年十月間仍為試
用期間云云，並無可取。從而上訴人人事評議小組於八十三年十月十三日以被上訴人
仍為試用人員，因工作不力，評議予以解聘，於法自有未合。上訴人於同日通知解聘
被上訴人，不生解聘之效力，兩造間僱傭關係仍屬存在，被上訴人請求確認應予准許
。至被上訴人於通過農會新進人員考試之前，受上訴人臨聘，經辦購物中心業務，縱
有帳目未明，移交不清之情形，亦非被上訴人正式受聘僱後，上訴人所得予以解聘。
次查被上訴人主張其於八十三年十月間之薪資為每月三萬零五百元，自八十三年十一
月起未支領薪資等事實，為上訴人所不爭執，則自八十三年十一月起至八十五年五月
止，共十九個月之薪資為五十七萬九千五百元，被上訴人請求上訴人給付五十七萬九
千五百元，及自起訴狀繕本送達之翌日即八十五年六月十四日起之法定遲延利息，亦
應准許等詞，為其判斷之基礎。
惟按內政部所頒農會人事管理辦法第十六條第一項規定：「農會除總幹事外，初次擔
任農會工作之新進員工，應先試用六個月，試用期滿成續優良者，予以正式聘任，試
用期間品德不良或工作不力者，應即解聘；不適任其職務者，應重新調整職務。」由
此可知農會之新進員工應先試用六個月，試用期滿且成績優良者方始予以聘任成為正
式員工，若未經聘任，即非正式之員工，與農會間無僱傭關係存在。又同法第五條規
定：「農會人事評議小組評議事項如左：「一員工之聘僱、職等及薪點。」第二十八
條規定：「農會聘僱人員之聘僱，應發給聘僱通知書，聘僱通知書中應書明職務、等
級、薪給及到職期限。總幹事之聘任通知書並應書明比照本屆理事會任期之聘期，農
會聘僱人員收到聘僱通知書後十日內，應填具到職報告，檢附履歷表、戶籍謄本及保
證書，向農會報到就職，無故逾期者，即予銷聘。」由此亦可見農會之新進員工，須
經農會人事評議小組評議通過聘僱，發給聘僱通知書，並辦妥報到就職手續，方始完
成聘僱手續。查卷內並無上訴人人事評議小組評議通過聘任被上訴人為正式職員之會
議紀錄及被上訴人之到職報告，被上訴人亦始終未能提出聘僱通知書。被上訴人所提
出之農會聘任員工動態登記卡雖記載被上訴人於八十三年六月三日試用，八十一年考
核乙等及八十二年考核乙等等情，惟並未記載被上訴人於何時經上訴人人事評議小組
評議通過聘任（見原審卷一○五頁）。又證人楊進忠前開證言並未語及被上訴人何時
經由上訴人人事評議小組評議通過聘任，何時辦妥就職報到手續，綜此情節以觀，被
上訴人是否為上訴人正式聘任之人員尚非無斟酌之餘地。原審未注意及此，徒以前開
理由，遂認上訴人於八十一年起正式聘任被上訴人，並據以推論上訴人以被上訴人仍
為試用人員，工作不力，予以解聘為不合法，進而為被上訴人勝訴之判決，尚嫌速斷
。上訴論旨指摘原判決其敗訴部分不當，聲明廢棄，非無理由。
據上論結，本件上訴為有理由，依民事訴訟法第四百七十七條第一項、第四百七十八
條第一項，判決如主文。
中      華      民      國    八十七    年      八      月    二十八    日
                              最高法院民事第六庭
                                  審判長法官  蕭  亨  國
                                        法官  吳  正  一
                                        法官  楊  隆  順
                                        法官  陳  淑  敏
                                        法官  黃  義  豐
      右正本證明與原本無異
                                              書  記  官
中      華      民      國    八十七    年      九      月     十五     日
